【裁判字號】    90,台上,5273
【裁判日期】    900824
【裁判案由】    違反槍砲彈藥刀械管制條例
【裁判全文】
最高法院刑事判決                                九十年度台上字第五二七三號
    上  訴  人  甲○○
右上訴人因違反槍砲彈藥刀械管制條例案件，不服臺灣高等法院臺中分院中華民國九
十年六月六日第二審判決（九十年度上訴字第六○七號，起訴案號：臺灣臺中地方法
院檢察署八十九年度偵字第一一八五四號、第一二二九四號、第一二四一七號『原判
決漏載八十九年度偵字第一一八五四號、第一二四一七號』），提起上訴，本院判決
如左：
    主  文
上訴駁回。
    理  由
按刑事訴訟法第三百七十七條規定，上訴於第三審法院，非以判決違背法令為理由，
不得為之。是提起第三審上訴，應以原判決違背法令為理由，係屬法定要件。如果上
訴理由狀並未依據卷內訴訟資料，具體指摘原判決不適用何種法則或如何適用不當，
或所指摘原判決違法情事，顯與法律規定得為第三審上訴理由之違法情形，不相適合
時，均應認其上訴為違背法律上之程式，予以駁回。本件原判決撤銷第一審判決關於
上訴人甲○○部分，改判依吸收關係，仍論處上訴人未經許可販賣可發射子彈具有殺
傷力之改造手槍（累犯）罪刑（處有期徒刑六年，併科罰金新台幣十五萬元，罰金如
易服勞役，以新台幣九百元即銀元三百元折算一日）。上訴人之上訴意旨略稱：（一
）原判決認定證人陳家偉於民國八十九年四月十日於臺中縣后里鄉后綜國中補校就讀
二年級，復認定其於同一時間又在金滿城KTV 工作，兩者時間衝突，而其證言又與王
嘉盟之供述不同，足以證明陳家偉之證言非可採信。（二）陳家偉於警訊中供稱係於
八十九年四月十日買槍，於次日試槍一事，在時間上顯有衝突。至其作證時距其供稱
之買槍時間，其間雖相隔二個月，但隔日試槍之事，與接洽買槍，相差不過十餘小時
，似乎不應記錯，原判決郤以記憶混淆為由，採納證人王嘉盟、陳家偉之供述為不利
於上訴人之認定，顯屬無證據推定犯罪事實。又原判決係依憑王嘉盟、陳家偉之證言
及王嘉盟自動報繳之改造手槍一支及空彈殼三個等證據資料，認定上訴人有其事實欄
所載之未經許可販賣可發射子彈具有殺傷力之改造手槍及未經許可持有子彈等犯行，
惟持有槍彈係違法行為，為眾所周知，上訴人怎可能持有具殺傷力之改造手槍﹖若要
販賣何不尋找熟識、可靠之人﹖更遑論將該手槍售賣予素不相識之王嘉盟。（三）王
嘉盟、陳家偉既一再指認上訴人有販賣系爭具殺傷力改造手槍之犯行，渠等自不可能
有迴護上訴人之心，原判決認渠二人在原審供稱：不知何人試槍，係迴護上訴人之詞
，顯非合法。況且上訴人確無販賣具殺傷力改造手槍之犯行，原審不憑證據任意認定
犯罪事實，於法有違。又試問豈有可能購買具殺傷力之改造手槍而不購買子彈﹖如此
何能達成買槍防身之目的﹖益見上訴人係遭人誣陷。（四）依刑事訴訟法第一百五十
四條、第一百五十五條第二項規定，對認定犯罪事實之證據，事實審法院須嚴格審查
。王嘉盟於警局初訊時僅供稱：陳家偉於八十九年四月十一日下午三時打電話要其到
后里鄉○○路三六後方田埂，當場付五萬元（新台幣下同）向一不知姓名之中年男子
（即被告）購得槍枝，並未具體指證係上訴人售賣系爭改造手槍予伊，原判決就此一
有利於上訴人之證據，不予採納，並未說明理由，有判決不載理由之違法云云。
惟查原判決依憑證人王嘉盟、陳家偉分別於警訊、偵查、第一審法院審理及原審調查
時之證述、證人劉意涵於警訊中供明：陳家偉曾於八十九年四月十一日有向伊詢問是
否有槍枝來源、證人王智翎在第一審法院訊問時證稱：「我和劉意涵本來都不知道王
嘉盟有一把槍，到了第二次（去恐嚇取財時）陳家偉才告訴我們他有介紹王嘉盟買了
一支槍」、扣案改造手槍經送請內政部警政署刑事警察局鑑定結果，認上開改造手槍
，係將「仿ＧＬＯＣＫ廠半自動手槍製造之玩具手槍」更換土造金屬槍管改造而成，
其機械性能良好，可擊發適用之子彈，具有殺傷力，有該局八十九年六月二十七日刑
鑑字第七九八四六號鑑驗通知書一紙附卷可稽。並參酌劉意涵、王智翎因知悉王嘉盟
尚欠槍枝買賣價款五萬元未付，此後乃多次與陳家偉共同向王嘉盟恐嚇財物、王嘉盟
因非法持有向上訴人購得之上開改造手槍，業經第一審法院判處有期徒刑十月，併科
罰金新台幣十五萬元，緩刑三年確定，有第一審法院八十九年度訴字第二一一四號刑
事判決附卷可稽等證據資料，認定上訴人有其事實欄所載之犯行，已於理由內詳敘其
調查證據之結果及取捨證據認定之理由。並就上訴人否認犯罪之辯解，認非可採，一
一予以指駁。復以：「被告（即上訴人）雖因觸犯槍砲彈藥刀械管制條例第十一條第
一項之非法販賣可發射子彈具有殺傷力之改造手槍罪，被判處有期徒刑，依同條例第
十九條第一項之規定，應於刑之執行完畢或赦免後，另入勞動處所強制工作。惟人民
身體之自由應予保障，憲法第八條定有明文，故限制人身自由之法律，其內容須符合
憲法第二十三條所定要件。保安處分係對受處分人將來之危險性所為拘束其身體、自
由等之處置，以達教化與治療之目的，為刑罰之補充制度。本諸法治國家保障人權之
原理及刑法之保護作用，其法律規定之內容，應受比例原則之規範，使保安處分之宣
告，與行為人行為之嚴重性、行為人所表現之危險性、及對行為人未來行為之期待性
相當。槍砲彈藥刀械管制條例第十九條，不問對行為人有無預防矯治其社會危險性之
必要，一律宣告強制工作三年，限制其中不具社會危險性之受處分人之身體、自由部
分，其所採取之措施與所欲達成預防矯治之目的及所需程度，不符憲法第二十三條所
定之比例原則，應自大法官會議釋字第四七一號解釋公佈之日起不予適用，業經司法
院大法官會議著有釋字第四七一號解釋。被告雖販賣可發射子彈具有殺傷力之改造手
槍一支予王嘉盟，但上開槍枝之殺傷力究與制式槍枝不同，其又未同時販賣具有殺傷
力之子彈，且王嘉盟係學校守衛，購槍目的係在防身，被告販賣槍枝予王嘉盟之危險
性，與其販賣槍枝給習於犯罪之人之危險性仍屬有別，另被告於原審法院（指第一審
）八十九年度訴字第一四三二號違反槍砲彈藥刀械管制條例案件，依其判決書認定之
事實，被告係受託寄藏可發射子彈具有殺傷力之改造手槍一支、及改造子彈三顆，在
欲交還槍枝、子彈予寄託其藏匿之『孟繁昌』時，被警查獲」，說明審酌上訴人犯罪
情形及其為本件犯行之嚴重性、所表現之危險性、對其未來行為之期待性，應認對上
訴人施以刑事處罰即足，尚不需依槍砲彈藥刀械管制條例第十九條第一項規定，併為
刑之執行完畢或赦免後，令入勞動場所強制工作三年之諭知。從形式上觀察，原判決
並無認定事實不憑證據、理由不備及採證違背證據法則等違背法令之情形。至於證人
陳家偉、王嘉盟之證言，雖前後略有不同，而相互間亦有些許歧異，惟證人之陳述有
部分前後不符，或相互間有所歧異時，究以何者為可採，審理事實之法院原得參酌其
調查證據之結果自由判斷，祇要其就基本事實之陳述，與真實性無礙，即非不得予以
採信，非謂一有不符或矛盾，即應認其全部均為不可採納。原判決以：「王嘉盟於八
十九年六月十八日自首繳槍及警局初訊時，雖僅供述係向『一不知姓名之中年男子』
購買槍枝，而未指證被告（即上訴人）之姓名，但被告與王嘉盟以前並不認識，為被
告所自承，而警局初訊時被告尚未到案，則王嘉盟於該次警訊時，未能指證被告之姓
名，自難認有何違背常情之處。況被告於八十九年七月十三日到案後，王嘉盟於同日
晚十一時四十八分，即在台中縣警察局大甲分局指認係被告賣槍，於偵、審中，復一
再指證確係被告賣槍無誤」、「王嘉盟就其如何在前開地點支付五萬元，向被告購得
扣案槍枝之重要細節，於警訊及偵、審中之供述大致相符。且其八十九年四月間向被
告購買槍枝，至同年六月十八日警局初訊，其間已相隔二月，記憶自有可能發生一時
錯誤。故王嘉盟於警局初訊時，供稱：陳家偉係於八十九年四月十一日下午三時打電
話要其到后里鄉○○路三六後方田埂，當場付五萬元向一不知姓名之中年男子（指被
告）購得槍枝，應係將試槍及交槍之日期混淆所致」，說明王嘉盟就其向上訴人購買
扣案具殺傷力改造手槍之基本事實之陳述，前後大致相符，不能以王嘉盟於警局初訊
時未明確供出售賣槍枝者之姓名及將試射槍枝之時間與實際購買時間混淆，即認王嘉
盟全部證述均不可採，核屬事實審法院採證認事自由判斷職權之合法行使，且與證據
法則無違，自未違法。再者證人陳家偉行為時係就讀於台中縣后里鄉后綜國中補校二
年級，業據陳家偉、王嘉盟一致供明在卷，原判決事實欄認定：「陳家偉在台中縣后
里鄉后綜國中補校二年級就讀」，與卷內證據資料並無不符。而其在后綜國中補校就
讀及課餘之暇是否在金滿城KTV 工作，與其指證能否採納，並無必然關聯。又售賣具
殺傷力改造手槍之對象，究係熟識之人、抑或是素昧平生者，並無一定原則可循，且
與該未經許可販賣可發射子彈具有殺傷力之改造手槍之罪名，能否成立，不生影響，
上訴意旨（一）、（二）執陳家偉、王嘉盟前後證言不同或相互間稍有歧異及與王嘉
盟素不相識，不可能售賣該改造手槍予王某云云，徒就事實審法院採證認事自由判斷
職權之合法行使，再為單純事實上爭執，並據之漫指原判決採證違法，自不足以辨識
原判決已具備違背法令之形式要件。次查王嘉盟、陳家偉對於究係何人試射該改造手
槍乙事，於原審雖皆供稱：不知何人，惟曾否持系爭改造手槍試射，關乎其等是否另
觸犯持有子彈罪名，原判決以：「應屬推諉卸責之詞」，說明不能據此為有利於上訴
人之認定，乃與證據法則無違之證據證明力自由判斷職權之合法行使，並未違法。至
於其認王嘉盟、陳家偉上開供述，亦有迴護上訴人之意，縱非事實，惟與該證言不足
採為有利於上訴人認定之結果，不生影響，依刑事訴訟法第三百八十條規定，仍非提
起第三審上訴之合法理由。再者購買具殺傷力之改造手槍，是否一併購入子彈，涉及
售賣者有無子彈可供販賣及購買者資力能否負擔等客觀因素，並無一定定則可循，自
不能以王嘉盟未自上訴人處購得子彈即認其亦不可能向之購買系爭改造手槍，上訴意
旨（三）指摘原判決認定事實不憑證據及採證違法云云，均非適法之第三審上訴理由
。又原判決就王嘉盟在警局初訊時何以未能明確供出上訴人之姓名及其後一再指認上
訴人即係售賣扣案改造手槍予伊之人，是否可採，已於判決理由內逐一說明（見原判
決第四頁第十五行至第五頁第十一行），上訴意旨（四）指摘原判決不採納王嘉盟警
局初訊中有利於上訴人之證言，郤未說明理由，顯非依據卷內資料而為主張。綜上所
論，上訴意旨置原判決事實欄已詳為認定，理由內明白說明之事項於不顧，對事實審
法院採證認事自由判斷職權之合法行使，並未具體指摘如何違背法令，祇對此再為單
純事實上爭執，又徒憑已見，漫指原判決認定事實不憑證據、理由不備及採證違背證
據法則，自非適法之第三審上訴理由，其上訴違背法律上之程式，應予駁回。
據上論結，應依刑事訴訟法第三百九十五條前段，判決如主文。
中      華      民      國     九十     年      八      月    二十四    日
                              最高法院刑事第一庭
                                  審判長法官  施  文  仁
                                        法官  張  淳  淙
                                        法官  林  永  茂
                                        法官  蕭  仰  歸
                                        法官  陳  世  淙
      右正本證明與原本無異
                                              書  記  官
中      華      民      國     九十     年      八      月     三十     日


司法院資訊處製作；財團法人民間司法改革基金會備份。
